最高法院刑事判決　　　　　　九十四年度台上字第三三五四號
　　上　訴　人　乙○○
　　選任辯護人　黃文玲律師
　　　　　　　　劉秉鈞律師
　　上　訴　人　甲○○
　　　　　　　　　　　　之1號.
上列上訴人等因殺人未遂案件，不服台灣高等法院中華民國九十
一年八月十五日第二審判決（九十一年度上訴字第一四一四號，
起訴案號：台灣士林地方法院檢察署八十九年度偵字第七三四七
號），提起上訴，本院判決如下：
    主  文
原判決關於乙○○、甲○○部分撤銷，發回台灣高等法院。
    理  由
本件原判決撤銷第一審關於上訴人乙○○、甲○○部分之科刑判
決，改判依牽連犯從一重論處上訴人等共同連續殺人未遂罪刑，
固非無見。
惟查：一、依原判決事實欄之記載，本案係中華民國安全互助救
難服務促進會會員廖世祿等人受呂幸永、呂啟騰之託，由廖世祿
駕駛「北安一號」救生艇搭載會員孫瑞村、家屬呂文生，救難協
會大隊長林玉樹駕駛「北安二號」救生艇搭載會員葉清標、家屬
呂幸永、呂啟騰等人，在淡水、八里一帶之淡水河河域搜尋失蹤
家屬呂良草，案發當時，由乙○○駕駛「新航二號」舢舨船搭載
甲○○，航行至淡水河面，二人均明知林玉樹等人於夜間駕駛之
氣墊式救生艇，極易因外在用力衝擊使艇上人員落水而有溺水死
亡或被船隻舷外機打中致死之危險，竟超出當初恐嚇之犯意，共
同基於殺人之概括犯意及毀損之犯意聯絡、行為分擔，由乙○○
駕駛該舢舨船加速用力衝撞「北安二號」救生艇，造成艇內人員
呂啟騰、林玉樹落水，林玉樹落水後被舢舨船之舷外機螺旋槳打
傷，甲○○並持魚叉刺向該救生艇上人員，幸經閃躲得當，始未
被刺中，嗣見該艇傾斜泡水、失去動力，並誤認艇上人員均已落
水，始行離去，復承上開殺人之概括犯意，前往用力衝撞「北安
一號」，甲○○並持前開魚叉刺向艇上人員，廖世祿見狀加速逃
離上岸，經指揮台及時通知海洋巡防總局派警前往救援，林玉樹
等人始倖免於難等情。準此，原判決似認定上訴人等並非僅對其
中林玉樹一人，而係基於使「北安一號」、「北安二號」艇上人
員致死之犯意，實施本件之殺人未遂犯行。然原判決理由論斷卻
謂上訴人二人駕駛「新航二號」舢舨船衝撞「北安一號」、「北
安二號」救生艇，並手持魚叉刺人，造成艇上人員林玉樹落水受
傷，因及時派員救助且送醫急救始倖免於難，係已著手於殺人行
為而未遂，係犯刑法第二百七十一條第二項、第一項之殺人未遂
罪云云，僅認定上訴人等對林玉樹一人為殺人未遂犯行，且未以
上訴人等殺人未遂犯行，同時有被害人多人，依想像競合犯從一
重處斷，自嫌理由矛盾及有不適用法則之違誤。二、檢察官就被
告之全部犯罪事實以實質上或裁判上一罪起訴者，因各該部分事
實間互有不可分關係，法院自應就全部事實予以合一審判，如僅
就其中一部分加以審認，而置其他部分於不顧，即屬刑事訴訟法
第三百七十九條第十二款所稱「已受請求之事項未予判決」之違
法；此與以可分數罪起訴，如有漏判，仍可補判之情形，迥然有
別。本件依檢察官起訴書所載，上訴人等均涉犯刑法第二百七十
一條第二項（起訴書誤載為第三項）、第一項之殺人未遂及刑法
第三百零五條恐嚇安全、第三百五十四條之毀損罪嫌，所犯三罪
有牽連犯裁判上一罪關係，應從一重處斷等情；上訴人等被訴上
開各罪，在審判上即為不可分割之單一訴訟客體，縱第一審認甲
○○係犯上述之殺人未遂及毀損罪，另被訴恐嚇安全罪嫌部分為
各該罪所吸收，不另論罪，乙○○則成立刑法之恐嚇安全罪刑，
其餘被訴部分不能證明犯罪，而與甲○○被訴恐嚇安全罪嫌部分
均不另為無罪之諭知，但上訴人等各該有罪部分既經合法提起第
二審上訴，依刑事訴訟法第三百四十八條第二項之規定，上開其
餘有關係部分即均視為亦已上訴，原審自應全部加以論究而以一
判決終結之，茍其中一部分犯罪不能證明，亦應於理由欄敘明其
依據，並說明不於主文另行諭知無罪之理由。原判決認定上訴人
等所為成立刑法第二百七十一條第二項、第一項之殺人未遂罪及
第三百五十四條之毀損罪，並依牽連犯從一重之殺人未遂處斷，
對於上訴人等另被訴之上開恐嚇安全罪，是否成立犯罪，及與論
罪部分之法律關係為何，則未加以說明論列，自難謂無已受請求
之事項未予判決及理由不備之違法。三、被害人廖世祿於警詢供
稱：其駕駛救難橡皮艇由淡水渡船頭往八里方向，協助家屬搜尋
，大約十五分鐘後，有一艘舢舨船係由乙○○駕駛，朝其橡皮艇
衝撞過來，並大聲叱喝，不久又來了一艘舢舨船，上面有二個人
云云，另證人江銘德於第一審陳稱：「北安一號」、「北安二號
」至八里方向找人時，伊在淡水之ＰＰ二○八號巡邏艇上，接獲
勤務中心通報而至上訴人及謝大榮與廖世祿等人衝突之現場，係
於「雙方在岸邊打完架後，才收到無線電通報的」，伊上岸去制
止云云，嗣於原審則供稱：「我當時在海上，救難協會的橡皮艇
有一艘已經回渡船口了。但是是哪一艘我不確定。後來有另外二
條被告船也回來。……有一艘是乙○○單獨一人，另外壹條船是
二人壹條船」（見本案第七三四七號偵查卷第二二頁，第一審卷
(一)第一七六至一七九頁，原審卷第一六三頁），上述廖世祿與江
銘德所供，與乙○○供稱伊係獨自駕駛一艘舢舨船等語相符，究
竟可否採信，原審未併為說明取捨，自嫌理由欠備，難昭折服。
以上或為上訴意旨所指摘，或為本院得依職權調查之事項，應認
原判決關於上訴人乙○○、甲○○部分有撤銷發回更審之原因。
據上論結，應依刑事訴訟法第三百九十七條、第四百零一條，判
決如主文。
中　　華　　民　　國　九十四　年　　六　　月　二十三　日
                      最高法院刑事第八庭
                          審判長法官  呂　潮　澤
                                法官  吳　昆　仁
                                法官  孫　增　同
                                法官  吳　昭　瑩
                                法官  趙　文　淵
      本件正本證明與原本無異
                                      書  記  官
中　　華　　民　　國　九十四　年　　六　　月　二十八　日
                                                      Ｑ
